【裁判字號】    97,交聲,1918
【裁判日期】    970930
【裁判案由】    違反道路交通管理處罰條例聲明異議
【裁判全文】
臺灣臺北地方法院交通事件裁定
原處分機關  臺北市交通事件裁決所
受處分人即
異  議  人  甲○○
上列受處分人即異議人因違反道路交通管理處罰條例案件，對於
臺北市交通事件裁決所中華民國九十七年七月十八日所為之處分
聲明異議（原處分案號：北市裁催字第裁二二－ＡＯ一ＷＭＢ七
六一號），聲明異議，本院裁定如下：
    主    文
原處分撤銷。
甲○○不罰。
    理    由
一、按犯罪事實應依證據認定之，無證據不得認定犯罪事實，刑
    事訴訟法第一百五十四條第二項定有明文。次按認定犯罪事
    實所憑之證據，雖不以直接證據為限，間接證據亦包括在內
    ；然而無論直接或間接證據，其為訴訟上之證明，須於通常
    一般之人均不致有所懷疑，而得確信其為真實之程度者，始
    得據為有罪之認定，倘其證明尚未達到此一程度，而有合理
    之懷疑存在時，即應為有利於被告之認定，更不必有何有利
    之證據（最高法院三十年上字第八一六號判例、七十六年臺
    上字第四九八六號判例參照）。而法院受理交通事件，準用
    刑事訴訟法之規定，道路交通管理處罰條例第八十九條前段
    規定甚明，是當法院踐行調查證據程序完畢後，如就原處分
    機關所認定違規事實仍有合理懷疑，應對受處分人為有利之
    認定。
二、原處分意旨略以：受處分人即異議人甲○○駕駛車牌號碼七
    Ｆ—九○六七號自用小客車，於民國九十七年四月十四日下
    午五時三十三分許，在臺北市○○區○○路四段多車道右轉
    彎時，不先駛入外側車道，而在多車道之中間車道逕行右轉
    ，為臺北市政府警察局信義分局交通分隊乙○○警員當場攔
    停製單舉發，嗣經受處分人向原處分機關即臺北市交通事件
    裁決所提出申訴，經原處分機關函請原舉發機關即臺北市政
    府警察局信義分局調查結果，仍認異議人有上開違規行為，
    原處分機關乃依道路交通管理處罰條例第四十八條第一項第
    四款、第六十三條第一項第一款，及違反道路交通管理事件
    統一裁罰基準表之規定，於九十七年七月十八日以北市裁催
    字第裁二二－ＡＯ一ＷＭＢ七六一號裁決書裁處受處分人新
    臺幣一千八百元，並予記違規點數一點。
三、異議意旨略以：受處分人收到裁決書後方知有上開違規罰單
    ，然罰單上所載之車輛並非伊或伊親友、員工等人所有，伊
    亦從未駕駛過該車，爰依法聲明異議等語。
四、經查，乙○○警員固於前揭時、地，舉發本件道路交通違規
    事件，然其無法指認當時所攔停舉發之駕駛人是否即為在庭
    之受處分人，亦不能排除當時駕駛人未出示證件，而以背誦
    之方式告知姓名、身分證字號、住址之可能等情，業據證人
    乙○○警員於本院調查時證述甚詳（見本院九十七年九月十
    二日訊問筆錄第二頁至第四頁），證人即展緻企業有限公司
    副總經理劉高登於本院調查時亦結證：車牌號碼七Ｆ—九○
    六七號自用小客車於本件舉發當時係登記於展緻企業有限公
    司名下，平日由其作為上下班及拜訪客戶代步之用，其行車
    地點均在臺北縣，該車並未出借他人或失竊，其亦不認識受
    處分人等語明確（見本院九十七年九月二十六日訊問筆錄第
    一頁至第四頁），復參以卷附之車籍資料，車牌號碼七Ｆ—
    九○六七號自用小客車登記之車主確非受處分人，復經本院
    以肉眼比對前開舉發違反道路交通事件通知單上「甲○○」
    之簽名筆跡，與受處分人於報到單及當庭書寫「甲○○」之
    簽名筆跡，二者無論勾勒、筆觸、運筆、筆順、字形、結構
    等，均有所不同，則因前開違規事件而接受舉發者，是否確
    為受處分人本人，尚有疑義，是受處分人辯稱：伊並未駕駛
    前開自用小客車為警攔停舉發上開違規行為等語，非無可採
    。此外，復查無其他積極證據足以證明受處分人即為上開違
    規行為之駕駛人，原處分機關未予詳察，遽對受處分人為上
    開裁處，即難認為允當，受處分人之異議為有理由，自應由
    本院將原處分撤銷，諭知受處分人不罰，以期適法。
據上論斷，應依道路交通案件處理辦法第二十條前段，裁定如主
文。
中    華    民    國  九十七  年    九    月   三十   日
                          臺灣臺北地方法院交通法庭
                              法      官  孫萍萍
以上正本證明與原本無異。
如不服本裁定應於送達後五日內向本院提出抗告狀。
                              書  記  官  林義盛
中    華    民    國  九十七  年    九    月   三十   日


司法院資訊處製作；財團法人民間司法改革基金會備份。
